臺灣高雄地方法院刑事判決　　　　　　　　　　　　九十二年度訴字第二六一六號
　　公　訴　人　臺灣高雄地方法院檢察署檢察官
　　被　　　告　甲○
　　選任辯護人　蔡將葳律師
右列被告因重利等案件，經檢察官提起公訴（九十二年度偵字第二０七四九號），本
院判決如左：
    主  文
甲○常業重利，處有期徒刑陸月，如易科罰金，以參佰元折算壹日。扣案如附表所示
之支票三紙，沒收。
    事  實
一、甲○基於常業重利之犯意，自民國九十二年二月間起，在屏東地區設立「煩事好
    商量，一張票借六十天，公司票、個人票，每萬元日息六元」等語之廣告布條，
    乘乙○○急迫用錢之際，陸續在乙○○位於高雄縣旗山鎮六張犛巷十九號住處，
    分別貸予新台幣（下同）二十萬元及十三萬元金額，約定借二十萬元，每十日須
    支付六萬元之利息，以此方式向乙○○取得日利百分之三（公訴人誤每十日利息
    三十分）與原本顯不相當之重利，並籍此以謀生。嗣因乙○○無力償還，即基於
    恐嚇之概括犯意，自九十二年六月間某日起至同年十月九日止，以「若不還錢，
    你們家有老人、小孩，後果自己想」、「我如果出事，我同事也會來找你們」等
    語，連續恐嚇乙○○約多次，致使乙○○及其家人心生畏懼，嗣於九十二年十月
    九日十七時四十五分許，甲○至乙○○上開住處討債時，為警當場查獲，並扣得
    發票人為乙○○之夫郭加仁之如附表所示之支票三張。
二、案經乙○○訴由高雄縣警察局旗山分局報由臺灣高雄地方法院檢察署檢察官偵查
    起訴。
    理  由
一、訊據被告甲○就右揭重利之犯行於本院審理時坦承不諱，惟矢口否認有何恐嚇之
    犯行，辯稱：沒有與丁先生、李先生共犯，而且我也沒有恐嚇乙○○云云，經查
    ：
  (一)右揭重利之犯罪事實，除據被告於本院準備程序及審理時坦承不諱外，並有證人
    乙○○於本院審理時證述因急於開標金所需，曾向被告借款二十萬元、十三萬元
    ，約定每二十萬十天為六萬元之利息等語。
  (二)又被告於本院審理時陳稱丁先生、李先生，僅係單純受被告之請求以自小客車搭
    載被告前往乙○○住處，並非本件共犯等語，核與證人乙○○於本院審理時證述
    ：「（檢察官問：他恐嚇你是一個人？）他的朋友有在車上，都是他一個人到我
    家，他朋友沒有進到我家」、「（辯護人問：如何知道跟甲○去的人叫丁先生或
    李先生？）我有說要請他們進來坐，被告有說丁、李先生在車上坐就可以，所以
    我知道他們叫丁先生、李先生。」等語相符（見本院九十三年二月十九日審判筆
    錄），可知被告上開辯解尚非虛偽。
  (三)再證人乙○○於本院審理時證述：「五月份退票後被告有來我家裡，起先沒有跟
    我言詞恐嚇，只問我要怎麼處理，大概從六月份開始恐嚇我」、「（辯護人問：
    九十二年五月二十一日退票後，被告總共到你家幾次？）十幾次」、「五月退票
    到六月初他恐嚇你之前到你家幾次？）二次」、「（受命法官問：恐嚇你大概說
    什麼話？）他說如果他出了事，他同事也會來找我；又說我家裡有老人、小孩，
    後果要我自己想。」、「（審判長問：後來他跟你說那些話你會不會害怕？）會
    ，因為我擔心家人的安危，我整天都在外面工作」等語（見本院上開審判筆錄）
    ；且證人即乙○○之夫郭加仁於偵查中亦證述：「（問：有無見過甲○？）這是
    來要錢的地下錢莊的人，我看他來要錢好多次，每次拿不到錢，就說要抓人並說
    後果如何自己知道，我們全家皆很害怕，他來時皆一個人進來，但外面還有人在
    等他」等語（見偵查卷第九頁），核與證人乙○○上開證述大致相符，是證人乙
    ○○、郭加仁之證述，並非無據，被告空言否認恐嚇之情事，即無可採。
  (四)此外，復有扣案如附表所示之支票三紙、支票存根八紙、已支付支票票號及金額
    表一份、廣告照片影本一份附卷可稽，本件事證明確，被告犯行應可認定。
二、按刑法上之常業重利罪，並不以已有多次行為為必要，設若行為人基於常業之犯
    意，乘他人急迫、輕率或無經驗貸以金錢或其他物品，而取得與原本顯不相當之
    重利，並藉資謀生，縱其行為只有一次，仍應認係常業重利罪。本件被告，以每
    二十萬元每十日利息六萬元之重利貸款與他人，遠超過民法規定年利率不得超過
    百分之二十之最高限制，亦高於社會一般放款之利率，又被告以懸掛廣告之方式
    招徠借款之人，欲藉重利賺取金錢，堪認被告有藉此謀生之意思，應係基於常業
    之犯意為之。核被告所為，係犯刑法第三百四十五條之常業重利罪、第三百零五
    條之恐嚇危害安全罪。又其先後多次恐嚇犯行，時間緊接、方法相同，並觸犯構
    成要件相同之罪名，顯係基於概括犯意反覆為之，應依刑法第五十六條連續犯之
    規定論以一罪，並加重其刑。再被告為追索重利，而恐嚇乙○○之行為，與其常
    業重利犯行間，有方法、目的之牽連關係，應依刑法第五十五條規定，應從一重
    之常業重利罪處斷。又被告上開犯行並未與「丁先生」、「李先生」有何共同正
    犯之關係，已如上所述，此外公訴人亦未提出足以認定被告與「丁先生」、「李
    先生」間，就上開犯行有犯意聯絡及行為分擔之證據，是起訴書認被告與「丁先
    生」、「李先生」間就上開犯行有犯意聯絡，行為分擔，為共同正犯云云，即有
    未洽。本院審酌被告並無前科，有臺灣高雄地方法院檢察署刑案資料查註紀錄表
    、本院被告院內索引卡紀錄表、臺灣高等法院被告全國前案紀錄表各乙份在卷可
    按，素行尚佳，被告經營地下錢莊，影響金融秩序，且為追索重利又對乙○○為
    恐嚇行為，自應受相當之刑事非難，惟念其犯罪後大部分坦承犯行，態度良好等
    一切情狀，量處如主文所示之刑，以示懲戒。至另扣案如附表所示之支票三紙既
    係被害人乙○○交予被告作為清償本、利之用，已屬被告所有，且因本件犯罪所
    得之物，應依刑法第三十八條第一項三款規定，予以宣告沒收。
三、據上論斷，應依刑事訴訟法第二百九十九條第一項前段、刑法第五十六條、刑法
    第三百四十五條、第三百零五條、第五十五條、第四十一條第一項前段、第三十
    八條第一項第三款，罰金罰鍰提高標準條例第一條前段、第二條，判決如主文。
中      華      民      國    九十三    年      三      月      四      日
                                  臺灣高雄地方法院刑事第十三庭
                                      審判長法  官  李勝琛
                                            法  官  陳明呈
                                            法  官  曾吉雄
右正本證明與原本無異。
如不服本判決，應於判決送達後十日內，向本院提出上訴狀。
                                            書記官  唐美玲
中    華    民    國    九十三    年      三       月       七         日
附表：
┌─┬──────┬──────────┬──────────────┐
│編│發   票   日│金                額│票                        號│
│號│            │（新     臺     幣）│                            │
├─┼──────┼──────────┼──────────────┤
│一│九十二年五月│八萬二千元          │ＳＢ0000000          │
│  │十六日      │                    │                            │
├─┼──────┼──────────┼──────────────┤
│二│九十二年五月│八萬三千元          │ＳＢ0000000          │
│  │十九日      │                    │                            │
├─┼──────┼──────────┼──────────────┤
│三│九十二年五月│三十七萬元          │ＳＢ0000000          │
│  │二十一日    │                    │                            │
└─┴──────┴──────────┴──────────────┘
本件論罪科刑法條：
刑法第三百零五條：
以加害生命、身體、自由、名譽、財產之事，恐嚇他人致生危害於安全者，處二年以
下有期徒刑、拘役或三百元以下罰金。
刑法第三百四十五條：
以犯前條之罪為常業者，處五年以下有期徒刑，得併科三千元以下罰金。
刑法第三百四十四條：
乘他人急迫、輕率或無經驗貸以金錢或其他物品，而取得與原本顯不相當之重利者，
處一年以下有期徒刑、拘役或科或併科一千元以下罰金。
